臺灣高雄地方法院民事判決　　　　　　 100年度簡上字第87號
上　訴　人　黎鳳超
　　　　　　黎鎮嘉
上二人共同
訴訟代理人　湯東穎律師
被上訴人　　傅繼餘
訴訟代理人　楊水柱律師
複代理人　　吳忠諺律師
當事人間請求確認債權不存在事件，上訴人對於民國99年2 月12
日本院高雄簡易庭99年度雄簡字第988 號第一審判決提起上訴，
本院於民國100年6 月13日言詞辯論終結，判決如下：
    主  文
上訴駁回。
第二審訴訟費用由上訴人負擔。
    事實及理由
一、上訴人主張：上訴人黎鳳超為鼎太電子有限公司（下稱鼎太
    公司）之負責人，因公司資金需求，於民國89、90年間向被
    上訴人陸續借款共新台幣（下同）250 萬元，惟被上訴人卻
    要求黎鳳超以鼎太公司名義，開立面額為借款金額數倍之支
    票以為擔保。嗣被上訴人於94年5 月22日及10月30日要求黎
    鳳超簽訂還款契約書（下稱系爭契約書），載明黎鳳超借款
    金額為1,046 萬2,000 元（下稱系爭借款），利息為473 萬
    5,600 元（下稱系爭利息），並以上訴人黎鎮嘉即黎鳳超之
    子為連帶保證人，要求二人共同簽發面額1,046 萬2,000 元
    及473 萬5,600 元之本票（下稱系爭本票）各乙紙，雖上開
    書面數額與實際借款金額明顯不符，但因被上訴人向黎鳳超
    表示如不簽立，就將先前開立之鼎太公司支票全數提兌，使
    鼎太公司跳票，且找人前來處理債務等語，致黎鳳超迫於無
    奈，始配合簽立系爭契約書及系爭本票二紙，並約定「日後
    甲方（即黎鳳超）事業順利，經營轉佳，則依能力分批還清
    上述本金及利息」為還款條件，詎被上訴人明知鼎太公司經
    營仍處困境，黎鳳超尚無能力清償，兩造約定還款條件尚未
    成就，卻仍持系爭本票逕向本院聲請裁定強制執行，並經本
    院98年度司票字第6890號裁定准予強制執行在案，爰以黎鳳
    超簽發系爭本票係遭被上訴人脅迫，及系爭契約書約定還款
    條件未成就為由，撤銷上訴人就系爭本票之發票意思表示，
    另倘認約定還款條件業已成就，因黎鳳超已清償借款60萬元
    ，故黎鳳超僅積欠被上訴人190 萬元等語。並先位聲明：確
    認系爭本票之本票債權不存在；備位聲明：確認系爭本票於
    超過19 0萬元部分之本票債權不存在。
二、被上訴人則以：緣黎鳳超於89年至92年間陸續向借款多筆，
    方於94年5 月2 日與其共同會算所欠借款總額，並於當日由
    黎鳳超簽署確認借款金額明細（下稱確認借款明細）乙紙為
    據，其上即詳載借款日期、金額，共1,045 萬8,000 元，惟
    因其中第10筆68萬元顯係誤載而更正為68萬4,000 元，合計
    為1,046 萬2,000 元，並確認被告黎鳳超業已償還60萬元之
    利息。又上訴人復於94年5 月22日及10月30日依確認借款明
    細而簽立系爭契約及依約共同簽發系爭本票二紙與被上訴人
    ，其中473 萬5,600 元本票為上開借款總額計算之利息經扣
    除黎鳳超已清償60萬元後餘額。況黎鳳超如未取得系爭借款
    ，何需前後二次均簽立返還契約書，且一併在系爭契約載明
    「景氣及經營不佳，無法如期償還借款，甲方（即黎鳳超）
    懇請乙方（即被上訴人）准予從…每月攤還利息…」等字，
    足證已取得借款。至上訴人共同簽發之本票，係因屆期無法
    清償，而另於98年3 月29日再行簽發同額本票為替換。又依
    被上訴人調取之匯款資料金額總計1,076 萬2,766 元，顯逾
    系爭借款金額，而尚含其他借款，足認被告確有交付系爭借
    款予黎鳳超。另上訴人並未就遭脅迫而簽立系爭契約、系爭
    本票為舉證，亦無法證明上開匯款金額係由被上訴人持上訴
    人所交付之客票貼現而來，且主張之客票均屬禁止背書轉讓
    之支票，已不符以客票作為擔保之票貼目的，遑論被上訴人
    曾持黎鳳超書妥之鼎太公司取款條，並自該公司帳戶取得客
    票兌現款項受償，顯違常情，上訴人主張不實等語，資為抗
    辯，並聲明：上訴人之訴駁回。
三、原審審理結果為上訴人敗訴判決，上訴人不服，提起上訴，
    除引用原審陳述及立證方法外，補充陳述：原判決認系爭21
    筆匯款與系爭借款無關，惟此與被上訴人於原審主張系爭還
    款契約所確認之借款債權為1,076 萬2,766 元，日期涵蓋88
    年8 月17日起至92年6 月30日止，被上訴人更且自承無他資
    金往來資料可供舉證；另依上證一所示被上訴人書寫之利息
    計算式，其利息是自91年7 月起算至94年4 月止，共34個月
    利息數額為473 萬5600元，該利息計算日期亦包括在上開還
    款契約書即被上訴人所主張之該涵蓋日期內，則二者間何以
    無關係？且若上訴人未曾償還款項，被上訴人何以願意陸續
    出借高達千萬元以上之債務。再者，上訴人已否認借款金額
    ，自應就借款金額若干為調查，而不得僅以上訴人未舉證或
    舉證不足系爭還款契約書、系爭本票等係遭強迫而書立、簽
    發，遽為不利於上訴人之認定；況有關客票部分上訴人已舉
    證其兌現方式係由上訴人另開立一鼎太公司帳戶供被上訴人
    使用，且客票所示金額均已兌付，並陸續匯款至被上訴人及
    其女傅雪琪帳戶而於該範圍內生清償效力，原審判決認事用
    法顯有違誤等語。於本院聲明：（一）原判決廢棄。（二）
    確認系爭本票於超過190 萬元本息部分之本票債權不存在。
    被上訴人則引用原審陳述及立證方法，答辯聲明：上訴駁回
    。
四、兩造爭執及不爭執之事項：
（一）不爭執事項：
  1.黎鳳超於89年至92年間與被上訴人有21筆資金往來紀錄，並
    曾向被上訴人借款，供鼎太公司週轉之用，其中6 筆開立鼎
    太公司支票為擔保，並經被上訴人持以兌現。
  2.黎鳳超於94年5 月2 日簽立「確認借款金額」明細及「確認
    已付金額」明細，並確認清償被上訴人金額60萬元。
  3.上訴人於94年5 月22日及10月30日二次簽訂還款契約書，同
    時於94年5 月22日共同簽發523 萬1,000 元本票2 張及於94
    年10月30日共同簽發473 萬5,600 元本票1 張。嗣於98年3
    月29日再簽發1,046 萬2,000 元、473 萬5, 600元之本票各
    乙紙予被上訴人。
（二）爭執事項：
  1.上訴人有無提起本件確認訴訟利益？
  2.就系爭票據債權存在應由上訴人或被上訴人舉證？
  3.系爭票據債權是否因所擔保之借貸債務消滅而不存在？分述
    如下：
五、上訴人有無提起本件確認訴訟之利益？
    按確認法律關係之訴，非原告有即受確認判決之法律上利益
    者，不得提起之，民事訴訟法第247 條第1 項定有明文。所
    謂即受確認判決之法律上利益，係指法律關係之存否不明確
    ，原告主觀上認其在法律上之地位有不安之狀態存在，且此
    種不安之狀態，能以確認判決將之除去者而言，若縱經法院
    判決確認，亦不能除去其不安之狀態者，即難認有受確認判
    決之法律上利益，最高法院著有52年台上字第1240號判例可
    參。本件黎鳳超主張並未向被上訴人借款共1,046 萬2,000
    元，亦無高達473 萬5,600 元之利息，系爭本票債權即不存
    在，惟被上訴人竟持系爭本票准予強制執行裁定向本院聲請
    對黎鳳超財產強制執行，黎鎮嘉就上開債權應負連帶清償之
    責，是上訴人法律上地位即有不安之狀態存在，而得以
    本件確認之訴除去，因認上訴人有提起本件訴訟之確認利益
    ，先予敘明。
六、系爭票據債權是否存在應由上訴人或被上訴人負舉證責任？
    查兩造對系爭借款之存在及數額多寡爭執甚烈，則本件首應
    審究者，乃被上訴人如已證明系爭還款契約、確認借款明細
    上署名為上訴人所親簽，及系爭本票為其所簽發，舉證責任
    是否即應移由上訴人負擔。按：
（一）消費借貸，或金錢或其他代替物之交付而生效力，民法第
      475 條定有明文。本件訟爭本票，據被上訴人主張，係上
      訴人因借款而簽發交伊作為憑證者，茲上訴人既否認借貸
      之存在，即應由被上訴人就借款之已交付，舉證證明；又
      清償契約縱屬和解契約，乃在確認以前金錢借貸法律關係
      ，並非創設新的法律關係，上訴人對甲既無系爭債權，則
      其使甲與之簽立清償契約，不能因此創設取得該債權，其
      使甲為擔保該債權而取得之共同簽發系爭本票之債權，即
      不存在。最高法院69年度台上字第1407號、99年度台上字
      第271 號判決要旨可參。基上，本件被上訴人既主張系爭
      本票係因上訴人向其借貸，就部分清償後之餘額而簽發，
      則依消極確認之訴之舉證責任分配，及參之上開裁判意旨
      ，除上訴人自承，或被上訴人已舉證交付借款之事實外，
      被上訴人即應就借款合意及已交付款項之事實舉證。
（二）被上訴人雖辯以黎鳳超簽署詳載借款日期、金額，及已付
      款日期、金額之上開確認借款明細、已付款明細各一紙，
      復於94年5 月22日及10月30日依確認借款明細而簽立系爭
      契約及依約共同簽發系爭本票二紙與被上訴人，且利息本
      票473 萬5,600 元，為上開借款總額計算而得之利息經扣
      除黎鳳超已清償60萬元後餘額。況黎鳳超如未取得系爭借
      款，何需前後二次均簽立還款契約書，且一併在系爭契約
      載明「景氣及經營不佳，無法如期償還借款，甲方（即黎
      鳳超）懇請乙方（即被上訴人）准予從…每月攤還利息…
      」等字，足證已取得借款。又系爭本票係因原簽發票據屆
      期無法清償，另於98年3 月29日再行簽發替換，果上訴人
      未積欠上開借款，何以多次於系爭契約書、借款、付款明
      細上簽名及一再簽發系爭本票等票據等語，並提出還款契
      約書、確認借款明細、確認已付款項明細、本票（原審卷
      第17、18、33、34、66、67頁）為證。然被上訴人既主張
      兩造間因黎鳳超與被上訴人之借貸而簽立上開文件及票據
      ，上訴人又否認借貸屬實，且該還款契約等意在確認原有
      借貸關係，則參之上開判決意旨及說明，仍應先由被上訴
      人就該有利事實舉證證明，是被上訴人有關應由上訴人舉
      證之抗辯，即非可採。
（三）惟被上訴人主張系爭借款屬其彙整21筆借款資料金額總計
      1,076 萬2,766 元之一部（原審卷第69頁），雖上訴人否
      認該借款真正，並辯以僅借得250 萬元，其餘是以簽發鼎
      太公司支票調現及交付鼎太公司客票貼現等語。然上開彙
      整金額既已超過系爭借款金額，並有被上訴人立證之各該
      鼎太公司支票、存款憑證及取款憑證可稽（原審卷第71
      至101 頁），且上訴人對已收受各該款項亦不爭執，縱依
      其陳述該款項有直接借貸、票據調現或客票貼現（未必與
      銀行法所稱之貼現運作模式完全相同）之別，實質上僅為
      借貸現金之不同方式，核其實仍屬借貸金錢，準此，應認
      被上訴人已盡交付借款之舉證責任，主張已交付系爭借款
      與黎鳳超云云，堪予信實。至上訴人如否認上開債權存在
      ，即應就債權已經消滅之有利事實舉證之。
七、系爭票據債務是否因所擔保之借貸債務消滅而不存在？本件
    確認之訴是否有據？
（一）依上訴人就被上訴人主張之21筆借款資料所作回應及說明
      表以觀（本院卷第47至50頁，下稱回應表），回應表編號
      1 至9 款項為其所稱以鼎太公司支票調現部分；編號10至
      21則係以鼎太公司客票貼現，並提出鼎太公司客票（原審
      卷第111 至141 頁）、鼎太公司支票（第146 至148 頁、
      151 至158 頁）、華南銀行潮州銀行支票存款明細（第14
      6 至150 頁、158 至160 頁）、鼎太公司華南銀行竹田分
      行存摺及內埔分行對帳單（第160 之1 至181 頁）為證，
      然為被上訴人否認。
（二）就有關主張以鼎太公司支票調現部分：
    1.編號1 、2 、5 三筆款項：上訴人並不爭執黎鳳超前曾向
      被上訴人借貸多次，且支票已兌領及款項已匯入鼎太公司
      帳戶等情，亦有上訴人不爭真正之鼎太公司支票、存款憑
      證及取款憑證（同上卷第71、72、76頁），為證，而上開
      3 筆借款200 萬元、162 萬5,840 元及48萬2 ,900元共41
      0 萬8,740 元，被上訴人主張二人於該數額內間已成立借
      貸關係，為可採；上訴人抗辯僅借貸250 萬元云云，為不
      可信。
    2.編號3 ：上訴人主張係以鼎太公司票號第0000000 、0000
      0 00及0000000 號，面額依序為10萬元、50萬元及36萬元
      之支票向被上訴人調現，並由被上訴人先行扣除利息後將
      餘額交予黎鳳超，且上開票據亦經被上訴人兌領等語，核
      與其舉證之鼎太公司支票、潮州分行支票存款明細所載相
      符（原審卷第146 至149 之1 頁），是此部分債務已因調
      現支票提兌獲付款而消滅，堪予認定；被上訴人否認上情
      為不可採。
    3.編號4 ：上訴人主張係以鼎太公司票號第0000000 、0000
      000 號，面額依序為20萬元、30萬元之支票向被上訴人調
      現，依上開方式扣除利息後交款項交予黎鳳超，且上開票
      據亦經被上訴人兌領等語，核與其舉證之鼎太公司支票、
      潮州分行支票存款明細所載相符（第149 之1 、151 、15
      2 頁），此部分債務因支票提兌清償而消滅，同堪認定。
    4.編號6 ：上訴人主張即係以鼎太公司票號第0000000 號，
      面額50萬元之支票向被上訴人調現，依上開方至扣除利息
      ，且上開票據亦經被上訴人兌領等語，核與其舉證之鼎太
      公司支票、潮州分行支票存款明細所載相符（第153 、14
      9 之1 頁），此部分債務已因清償而消滅，堪予認定。
    5.編號7 ：上訴人主張即係以鼎太公司票號第0000000 、00
      00000 號，面額均為30萬元之支票向被上訴人調現，同依
      上開方式扣除利息，且上開票據亦經被上訴人兌領等語，
      核與其舉證之鼎太公司支票、潮州分行支票存款明細所載
      相符（第154 、155 、149 之1 頁），此部分債務同因支
      票兌現而消滅，堪予認定。
    6.編號8 ：上訴人主張即係以鼎太公司票號第0000000 號，
      面額70萬元之支票向被上訴人調現，依同上方式扣除利息
      ，且上開票據亦經被上訴人兌領等語，核與其舉證之鼎太
      公司支票、潮州分行支票存款明細所載相符（第150 、15
      6 頁），此部分債務亦因支票提兌付款而消滅，已可認定
      。
    7.編號9 ：上訴人主張即係以鼎太公司票號第0000000 號，
      面額60萬元之支票向被上訴人調現，亦依上開方式扣除利
      息，且上開票據亦經被上訴人兌領等語，核與其舉證之鼎
      太公司支票、潮州分行支票存款明細所載相符（第150 、
      157 頁），此部分債務亦因清償而消滅，足予認定。
    8.據上，上訴人就主張黎鳳超以鼎太公司支票向被上訴人調
      現部分，僅回應表編號3.4.6.7.8.9 部分屬實而於375 萬
      5,620 元範圍內生清償效力（946000＋481700＋481700＋
      579480＋677740＋589000＝0000000 ）；至編號1.所示20
      0 萬元、編號2.所示162 萬5,840 元及編5.所示48萬2,90
      0 元，共410 萬8,700 元，既未能舉證已經清償，主張該
      部分借款債務已經消滅云云，為不可採。
（三）有關主張以鼎太公司客票貼現部分：
    1.上訴人主張回應表所示編號10至21部分，均為黎鳳超持鼎
      太公司客票向被上訴人請求貼現，月息為1.8%，於被上訴
      人依上開利率計算並扣除利息後將餘額交予黎鳳超，而各
      該客票均已如數兌現，金額並分別匯入被上訴人及其女傅
      雪琪帳戶等情，固據提出鼎太公司客票（第111 至141 頁
      ）、華南銀行竹填分行對帳單、存摺（第158 至181 頁）
      為證，然為被上訴人以兩造間未有票據貼現等語否認。
    2.查本院以上訴人主張被上訴人匯款日期計算貼現之各該票
      據到期日為起息日，票據到期日為止息日，再依上訴人主
      張之月利率1.8%計算後（此部分因僅在認定上訴人主張事
      實是否實在，為方便計算，容有些許誤差），有關編號10
      、13、14、15、16、17、18、19、20、21之貼現利息依序
      為27,714元、6,807 元、3,200 元、8,575 元、26,328元
      、5,674 元、4,363 元、1,799 元、5,079 元及871 元，
      然依票據面額與被上訴人貼現金額即主張之貼現利息為25
      ,048元、9,648 元、5,262 元、3,852 元、6,906 元、32
      ,005元、16,538元、5,713 元、24,569元及1,125 元，分
      別有2,266 元、2,841 元、2,262 元、4,732 元、19,442
      元、26,331元、12,175元、3,914 元、19,490元及254 元
      之差距（均採絕對值），此有本院詳細計算表及補充登載
      於上訴人於原審之附表1 可憑（原審卷第110 、134 頁正
      反面，141 頁，其餘115 、117 、124 、129 、135 、13
      6 頁均反面），其中不但無一利息差額相同或接近，甚且
      編號11貼現金額反而比票貼面額多，另編號10、15、16
      為利息為正差異（以本院計算之利息為準），編號13、14
      、17、18、19、20卻是利息逆差異（至編號12部分上訴人
      未提出回應之證據基礎，有該回應表可佐，故未計算），
      是被上訴人否認黎鳳超曾以客票貼現等語，即屬可信，因
      認上訴人主張編號10至21所示之款項係以各該客票貼現舉
      證尚屬不足，自難憑以遽認此部分主張為真。
（四）至上訴人雖另主張即令系爭款項不能憑以認定以鼎太公司
      客票貼現，但各該票據既經提示後匯入黎鳳超及其女黎雪
      琪華南銀行帳戶，應生清償效力；另鼎太公司簽發第0000
      000 號，面額31萬0,800 元之支票亦經被上訴人提兌，有
      支票及支票存款帳戶明細可證（原審卷第158 、149 之1
      頁），同生清償系爭借款效力，然為被上訴人否認。查本
      件據以簽發系爭本票之借貸範圍既特定為被上訴人彙整之
      該21筆款項，此亦為上訴人所一再主張，且被上訴人已就
      此舉證如前，則被告即應先就主張同生清償效力之各該款
      項屬系爭借款之事實舉證，果未能舉證，以兩造間長期以
      來之借貸（包括已經清償部分）既非僅此21筆，則自不能
      僅因被上訴人曾收受來自黎鳳超或鼎太公司之款項，即認
      係清償系爭借款之一部，是上訴人此部分主張亦難以遽信
      。
（五）綜上，依被上訴人舉證之本案借款為1,076 萬2,766 元（
      如以還款契約所主張則為本金1,046 萬2,000 元、利息47
      3 萬5,600 元共1,519 萬7,600 元），然黎鳳超已清償其
      中本金375 萬5,620 元（即對特定支票債權之清償），應
      認未償本金尚餘700 萬7,146 元（0000000000000000 ＝
      0000000 ）。至被上訴人既否認黎鳳超曾基於自由意思而
      書立還款契約書等文件，則有關該文件之記載不論是否有
      利於上訴人，均不予斟酌，附此敘明。
（六）上訴人主張黎鳳超於借貸期間曾清償60萬元一節不爭，然
      究係清償本金或利息則各執一詞。姑不論原告立證之確認
      「已付」金額明細，原僅記載「已付」金額，並未表明利
      息，且加填之「利息」是被上訴人事後所為，為被上訴人
      自承，果黎鳳超承認用以支付利息，被上訴人當可請求黎
      鳳超更正或補填或於該補載處適當位置請其簽名，卻未為
      之，是否為兩造確認真意已非無疑，參以黎鳳超於本件中
      一再主張60萬元並非清償利息，足見其於交付各該款項時
      ，並未指定先抵充利息，且兩造並未舉證黎鳳超與被上訴
      人間就該借貸曾有抵充約定。次按當事人不為前條之之指
      定者，依下列規定，定其應抵充之債務：一、債務已屆清
      償期者，儘先抵充。二、債務均已屆清償期或均未屆清償
      期者，以債務人之擔保最少者，儘先抵充，擔保相同者，
      以債務人清償而獲益最多者，儘先抵充，獲益相等者，以
      先到期之債務，儘先抵充。三、獲益及清償期均相等者，
      各按比例，抵充其一部；清償人所提出之給付，應先抵充
      費用，次充利息，次充原本。其依前二條規定者亦同，民
      法第322 條、第323 條分別明定。本件黎鳳超與被上訴人
      既無抵充約定，黎鳳超又未指定抵充如前，即應依法定抵
      充順序為之。
（七）依確認已付金額明細所載，92、93、94年底前各共清償15
      萬元、39萬元及6 萬元。而92、93及94年清償時，期間均
      在被上訴人所主張之各借款清償期屆至前，且各筆借款抵
      充順序相同，自均應先抵充700 萬7,146 元，按月息1.8%
      計算之利息，即每月12萬6, 129元利息（四捨五入），所
      清償60萬元，共約可清償4 月22日餘。基上，系爭本票所
      擔保之借款債權為700 萬7,146 元，及如附表所示之利息
      起算日起至清償日止，按月息1.8%計算之利息。而依上開
      清償餘額債權加計週年利率20 %計算（超過部分無請求權
      ）至言詞辯論時止，本息高達約2,080 餘萬元。反觀，依
      系爭本票所示債權、起息日及法定週年利率6%，同計算至
      言詞辯論時止，利息約159 萬6,000元，其本息共約1,680
      萬元。準此，系爭本票所擔保之系爭借款債權更高於本票
      所示債權，是上訴人主張系爭債權部分自始不存在、部分
      已清償而訴請確認系爭本票債權不存在，即非有據，請求
      不應准許。
八、綜上所述，上訴人主張以鼎太公司支票調現部分，於375 萬
    5,620 元已經清償為有據；至其主張他紙支票及以客票貼現
    部分因舉證不足而不可信。惟借貸餘額700 萬7,146 元加計
    約定利息後，本息共計約2,080 萬元；而系爭本票所示之本
    息約1,680 萬元，尚低於所擔保之借貸債權，是上訴人請求
    確認系爭本票債權於超過190 萬元本息部分不存在，為無理
    由，請求不應准許。從而，原審為其敗訴判決，理由雖有不
    同，結論並無二致，仍應予駁回，上訴意旨指摘原判決違誤
    ，求予廢棄原判決另為適法裁判，為無理由。
九、本件為判決基礎之事實已明，兩造其餘攻擊防禦方法，如還
    款契約書、系爭本票等是否遭脅迫而為，既已由被上訴先舉
    證借款真正及已經交付款項，故不再論述，又還款契約書等
    既為上訴人否認指為不可引用，則還款契約書等縱使有利於
    上訴人之約定，亦不予斟酌，並上訴人為何同意多次簽署還
    款契約書、確認借款明細、已付款明細及簽發票據，被上訴
    人何以於願於前欠未清前陸續再出借高額款項等，均不逐一
    論述，附此敘明。
十、據上論結，本件上訴無理由，依民事訴訟法第436 條之1第3
    項、第449 條第2 項、第78條，第85條第1 項前段，判決如
    主文。
中    華    民    國  100     年    6     月    30    日
             民事第五庭   審判長法  官  黃國川
                                法  官  秦慧君
                                法  官  張維君
以上正本係照原本作成。
如不服本判決，僅得以適用法規顯有錯誤為理由逕向最高法院提
起上訴。提起上訴，應於收受送達後二十日內向本院提出上訴狀
，同時表明上訴理由，裁判宣示後送達前提起上訴者，應於判決
送達後十日內補提理由書狀，並應提出委任律師或具有律師資格
之人之委任狀，委任有律師資格者，另應附具律師及格證書及釋
明委任人與受任人有民事訴訟法第466 條之1 第1 項但書或第2
項（詳附註）所定關係之釋明文書影本。及依上訴利益額繳納裁
判費。
中    華    民    國  100     年    6     月    30    日
                                書記官  鄭淑華
附表：
┌──┬───────┬────────┬───────┐
│編號│借款金額（新台│   利息起算日   │     備註     │
│    │幣元）        │                │              │
├──┼───────┼────────┼───────┤
│ 1  │2000000       │89/01/10        │到期日加4 月（│
│    │              │                │120日）又23日 │
├──┼───────┼────────┼───────┤
│ 2  │0000000       │89/09/26        │同上          │
├──┼───────┼────────┼───────┤
│ 3  │482900        │90/10/28        │同上          │
├──┼───────┼────────┼───────┤
│ 4  │600000        │91/03/24        │同上          │
├──┼───────┼────────┼───────┤
│ 5  │382720        │91/04/22        │4月加22日     │
├──┼───────┼────────┼───────┤
│ 6  │168750        │91/04/29        │同上          │
├──┼───────┼────────┼───────┤
│ 7  │152460        │91/05/18        │同上          │
├──┼───────┼────────┼───────┤
│ 8  │201600        │91/06/27        │同上          │
├──┼───────┼────────┼───────┤
│ 9  │306300        │91/07/19        │同上          │
├──┼───────┼────────┼───────┤
│ 10 │550000        │91/07/19        │同上          │
├──┼───────┼────────┼───────┤
│ 11 │178175        │91/07/28        │4月加23日     │
├──┼───────┼────────┼───────┤
│ 12 │92936         │91/10/18        │4 月加22日    │
├──┼───────┼────────┼───────┤
│ 13 │45585         │91/10/24        │同上          │
├──┼───────┼────────┼───────┤
│ 14 │174500        │91/11/03        │同上          │
├──┼───────┼────────┼───────┤
│ 15 │47380         │91/11/23        │同上          │
└──┴───────┴────────┴───────┘